臺灣臺北地方法院刑事判決　　　　　　　　　　　　　九十年度易字第一八五七號
　　公　訴　人　臺灣臺北地方法院檢察署檢察官
　　被　　　告　己○○
　　選任辯護人　彭國能
右列被告因傷害等案件，經檢察官聲請以簡易判決處刑（九十年度偵字第一九八七四
號），經本院受理後（受理案號為九十年度簡字第三九七一號），認不宜以簡易判決
處刑，本院適用通常程序判決如左：
    主      文
己○○無罪。
    理      由
一、聲請簡易判決處刑意旨略以：被告己○○係乙○○之妻李淑玲於木柵郵局之上屬
    ，乙○○因認己○○多次藉職務上之機會對李淑玲進行性騷擾，二人素有嫌隙。
    民國八十九年十二月二十二日，乙○○遂至台北市○○區○○路三段二七號木柵
    郵局要求該局局長丙○○處理上開事件。詎己○○竟基於傷害人身體之犯意，與
    乙○○發生拉扯，致乙○○受有右眼眼瞼外瘀傷、右臉部擦傷一乘零點五公分、
    右手腕擦傷五乘四公分之傷害，復對乙○○公然侮辱稱：「今天我是勸你老婆回
    到你身邊」「今天坦白說是他老婆一直在糾纏我」「我從來沒有看過人家在勸你
    老婆回到你身邊，你反而在鼓勵你老婆勾引人，隨便你們兩個要怎麼設計」「太
    好笑了，人家勸他老婆回到他身邊，他居然鼓勵自己老婆去引誘別人」等語，因
    認被告己○○涉有刑法第二百七十七條第一項之傷害罪嫌及同法第三百零九條第
    一項之公然侮辱罪嫌。
二、按犯罪事實應依證據認定之，無證據不得推定其犯罪事實。又不能證明被告犯罪
    者，應諭知無罪之判決，刑事訴訟法第一百五十四條、第三百零一條第一項分別
    定有明文。又事實之認定，應憑證據，如未能發現相當證據，或證據不足以證明
    ，自不能以推測或擬制之方法，為裁判基礎（最高法院四十年台上字第八六號判
    例參照）。而告訴人之告訴，係以使被告受刑事訴追為目的，是其陳述是否與事
    實相符，仍應調查其他證據以資審認（最高法院五十二年台上字第一三００號判
    例參照）。且認定犯罪事實所憑之證據，雖不以直接證據為限，間接證據亦包括
    在內，然而無論直接證據或間接證據，其為訴訟上之證明，須於通常一般之人均
    不致有所懷疑，而得確信其為真實之程度者，始得據為有罪之認定，倘其證明尚
    未達到此一程度，而有合理之懷疑存在而無從使事實審法院得有罪之確信時，即
    應由法院為諭知被告無罪之判決（最高法院七十六年台上字第四九八六號判例參
    照）。
三、本件公訴人認被告涉有前開犯行，其所依憑之證據及理由無非係以被告為其所聲
    請簡易判決處刑之前開犯罪事實，已經由告訴人乙○○在偵查程序中指訴綦詳，
    並有記載告訴人乙○○受有前開傷害之驗傷診斷書在卷可以證明，且證人即木柵
    郵局之副局長戊○○、郵務稽查庚○○於偵查中均一致供稱有發現被告與告訴人
    乙○○發生拉扯，益證被告確有傷害告訴人乙○○為據。
四、訊據被告固不否認其服務於木柵郵局，並有於八十九年十二月二十二日上午，在
    該郵局二樓之丙○○局長辦公室，與告訴人乙○○發生口角爭執等事實，惟堅決
    否認有任何傷害告訴人乙○○及對告訴人乙○○為公然侮辱之行為，辯稱：我絕
    對沒有出手打乙○○，至於我那天是不是有講一些比較不好聽的話，因為時間經
    過很久了，我真的不記得了等語；至被告之選任辯護人其辯護意旨則略以：本件
    卷存之證據資料內，除告訴人一人之指訴外，別無其他積極證據足以證明被告對
    告訴人為傷害，且依告訴人所提出之診斷證明書，其上所記載之告訴人傷勢，在
    客觀上亦與告訴人所為之指訴不相符合，至於告訴人所指訴被告對其為公然侮辱
    部分，同樣的，也只有告訴人一人之指訴而已，因此本件應該不能僅憑告訴人單
    一之指訴來認定被告有罪等語。
五、本院經查：
  (一)被告被訴傷害部分：
    1.本件告訴人乙○○於八十九年十二月二十二日上午約十時許，之所以會到木柵
      郵局二樓丙○○局長之辦公室，其原因乃是因為告訴人乙○○認為丙○○局長
      之部屬即被告有對其配偶李淑玲為性騷擾，故與丙○○局長約定上述時間至其
      辦公室，要對丙○○局長進行陳情，請丙○○局長主持公道，俟告訴人乙○○
      依約到場後，丙○○局長乃先請木柵郵局之副局長戊○○及該局之人事主管甲○○進入其辦公室，之後再由副局長戊○○請被告進入局長之辦公室，此業經
      告訴人乙○○及丙○○、戊○○、甲○○及被告於本院九十一年一月二日審理
      時就此部分供述一致在卷（當日審判筆錄參照），先予敘明。
    2.次查，依告訴人乙○○於本院審理中，就被告係如何對其傷害乙節，其係指訴
      －當被告進入丙○○局長之辦公室後，被告即與其發生口角上之爭執，因其與
      被告本來身體相當靠近，後來木柵郵局之稽查庚○○進入局長之辦公室，將其
      二人隔開，隨後庚○○與其一同倒在局長辦公室之沙發上，被告見機乃開始出
      手對其毆打（本院前開期日審判筆錄參照），公訴檢察官亦以告訴人乙○○上
      開指訴來進行本件之論告（詳本件卷內之論告書），對此庚○○固然於本院審
      理時供稱其進入局長辦公室，將被告與告訴人乙○○二人隔開後，其與乙○○
      皆一同倒在沙發上（本院前開期日審判筆錄參照），就此部分而言，庚○○之
      證言與告訴人乙○○之指訴相符合，不過，本件關於被告究竟有沒有傷害告訴
      人乙○○之訴訟上待證事實，乃是被告有沒有如告訴人所指訴－【當告訴人乙○○倒在沙發上時，被告趁機出手對其毆打】，對此當時在場所有之證人，包
      括局長丙○○、副局長戊○○、稽查庚○○及人事主管甲○○均於本
      院九十一年一月二日審理時供稱並沒有看到被告有出手毆打告訴人乙○○，被
      告與告訴人乙○○於當日並沒有發生任何之肢體衝突（當日審判筆錄參照），
      對於上開四名對於檢察官相當不利之證人，全程到庭實行公訴之檢察官雖以
      副局長戊○○及稽查庚○○於檢察官偵查中曾供稱被告與告訴人乙○○於案發
      當日曾發生拉扯，現在其二人竟在法院審判中說被告與告訴人乙○○沒有發生
      肢體衝突，先後所為供述顯然矛盾、局長丙○○為被告之上司，長官迴護下
      屬乃天經地義，其所為證言並不足採及稽查庚○○對於本案之一些主要爭點
      ，前後供述均不一，其所為證言亦不足採信等來彈劾上開四名證人供述之信憑
      性，不過：
      證人在公判庭外所為陳述與其在公判庭所為供述，當有不一致之情況發生時
        ，於證據法上固然可以用其公判庭外之陳述來彈劾其在公判庭所為陳述，不
        過此一彈劾法則適用之前提，應該是要以訴訟上之「同一待證事實」證人所
        為前後供述不同，方有適用，本件證人戊○○及庚○○於檢察官偵查中固然
        曾供稱被告與告訴人乙○○有發生拉扯（九十年度他字第二七九五號偵查卷
        第八五頁正面訊問筆錄及第九一頁反面訊問筆錄參照），不過本院必需在此
        再強調一次，告訴人乙○○指訴被告對其傷害之手段是趁其被稽查庚○○壓
        倒在沙發上時趁機出手對其毆打，並不是指訴被告與其有拉扯而造成前開傷
        害，因此戊○○及庚○○所為上開偵查中之供述並不能拿來本件之公判庭作
        為彈劾之用甚明，更何況戊○○與庚○○在檢察官偵查中也明確供稱案發當
        日並沒有看到被告與告訴人乙○○打架或發生毆打（前開訊問筆錄參照），
        其二人所為供述不正與在公判庭所為供述相符嗎？因此公訴檢察官對證人戊○○、庚○○以此一理由來進行彈劾，欲減弱其二人供述證據價值之目的並
        沒有達到。
      證人丙○○固然為被告之上司，不過公訴檢察官所謂長官迴護下屬，乃天經
        地義乙節，於經驗法則上欠缺一定之必然性，本院在此也要提出一個觀念，
        希望公訴檢察官如對本案提起上訴時，能在上訴書中表示確切之意見，好讓
        上級審法院來發表受人尊崇之意見，也就是－法官、檢察官常常在裁判書類
        或起訴書中表示證人為被告之親戚、上司，其所為證言難免對被告有所迴護
        ，而不足採，不過其中「證人為被告之親友」與「其所為證言一定是迴護被
        告之詞」，二者之間之應然性如何？為達成此種結論，是否僅憑不確定之概
        念「經驗法則」就可以達成？恐係不然；又此經驗法則之內容係如何？公訴
        檢察官亦未具體名之，對此本院認應該不能僅憑經驗法則一詞來達成聯結，
        而必需要有其他客觀之證據（如品行證據或前科證據）來建立「證人為被告
        之親友」與「其所為證言一定是迴護被告之詞」二者之聯結不可，而公訴檢
        察官在本件似乎未提出證明有此一聯結之客觀證據存在，核諸前揭說明，公
        訴檢察官對證人丙○○之彈劾亦未成功。
      本件訴訟上最主要之爭點，如前所述，就起訴檢察官所起訴被告對告訴人乙○○傷害乙節，乃是被告有無趁告訴人乙○○倒在沙發上時趁機出手毆打告
        訴人乙○○，對此證人庚○○之供述如前所述，前後並沒有不一致之情況發
        生，而公訴檢察官以證人庚○○對於當時在場者有多少人、嗣後何人進入辦
        公室及在場人之相關位置等次要爭點前後供述不一致來彈劾證人庚○○，並
        進一步以此即認為證人庚○○全部之供述均委無足採，亦難認為有理由。
    3.綜上所述，起訴檢察官所起訴被告對告訴人乙○○傷害乙節，於卷存證據資料
      內，僅有告訴人乙○○一人之指訴，對此公訴檢察官可能會質疑，告訴人乙○○所提出之驗傷單不是可以作為其指訴之補強證據嗎？針對這一點，告訴人乙○○指訴稱該驗傷單上所載其所受傷害是被告對其毆打所造成的，不過就如同
      前面所述的，在本件卷存證據資料內，除告訴人乙○○單一之指訴外，並沒有
      其他之積極證據可以來證明被告有出手毆打告訴人乙○○，且依該驗傷單上所
      記載之傷勢為右眼眼瞼外瘀傷、右臉部擦傷及右手腕擦傷，於本件訴訟上尚難
      排除可能是告訴人乙○○與稽查庚○○倒在沙發上時，所不慎造成之合理懷疑
      ，該驗傷單自難作為補強告訴人乙○○指訴之證據。因此核諸前揭說明，就起
      訴檢察官所起訴被告傷害告訴人乙○○部分，本院自難僅憑告訴人乙○○單一
      之指訴，而遽認被告有起訴檢察官所起訴之此部分犯行。
  (二)被告被訴公然侮辱部分：
    告訴人乙○○於本院九十一年一月二日審理時供稱被告對其為公然侮辱時，在場
    聽聞者計有丙○○局長、戊○○副局長及人事主管甲○○三人（當日審判筆錄參
    照），不過丙○○、戊○○及甲○○自檢察官偵查伊始及本院審理中，均明確供
    稱並沒有聽到被告有對告訴人乙○○為任何起訴檢察官所認定之公然侮辱言詞，
    告訴人乙○○又無法舉出任何積極證據來補強其此部分之指訴，核諸前揭說明，
    本院亦難僅憑告訴人乙○○單一之指訴，而遽認被告有起訴檢察官所起訴之此部
    分犯行。
六、綜上所述，公訴人認被告所涉有之傷害、公然侮辱犯行，於本件卷存證據資料內
    ，除告訴人乙○○一人之指訴外，別無其他積極補強證據足以證明告訴人乙○○
    之指訴為屬真實，核諸前揭說明，即難認被告涉有公訴人所聲請簡易判決處刑之
    犯行，此外復查無其他積極證據足資證明被告有何公訴人所聲請簡易判決處刑之
    犯行，既不能證明被告犯罪，核諸前揭說明，自應由本院為被告無罪之諭知。
據上論斷，應依刑事訴訟法第四百五十二條、第三百零一條第一項，判決如主文。
本案經檢察官丁○○到庭執行職務
中      華      民      國    九十一    年      一      月    二十四    日
                                    臺灣臺北地方法院刑事第三庭
                                          法  官  葉  建  廷
右正本證明與原本無異。
如不服本判決，應於判決送達後十日內向本院提出上訴狀(應抄附繕本)。告訴人
或被害人如對於本判決不服者，應具備理由請求檢察官上訴，其上訴期間之計算
係以檢察官收受判決正本之日期為準。
                                          書記官  許  婉  如
中      華      民      國    九十一    年       一      月    二十四   日
